【裁判字號】    94,訴,965
【裁判日期】    950929
【裁判案由】    違反著作權法
【裁判全文】
臺灣高雄地方法院刑事判決               94年度訴字第965號
公  訴  人  臺灣高雄地方法院檢察署檢察官
被      告  甲○○
上列被告因違反著作權法案件，經檢察官提起公訴（94年度偵字
第692 號），及移送併辦（94年度偵字第4041號），本院判決如
下：
    主      文
甲○○明知係侵害著作財產權之重製光碟，意圖散布而持有，處
有期徒刑陸月，如易科罰金以佰元折算壹日。扣案如附表一所
示之盜版光碟均沒收。
    事      實
一、甲○○係設於高雄縣梓官鄉○○路400 號「視傳影視社」之
    負責人，明知如附表一所示之「霹靂龍城聖影」係霹靂國際
    多媒體股份有限公司享有著作財產權之視聽著作，並專屬授
    權予址設臺北市萬華區○○○路16號2 樓之群體工作室有限
    公司發行、重製上開視聽著作之VCD 光碟、DVD 光碟等著作
    財產權；以及如附表一所示之「加菲貓」、「神鬼認證- 神
    鬼疑雲」、「超世紀戰警」、「大蟒蛇- 血蘭花」、「刀鋒
    戰士」分別係美國二十世紀福斯影片股份有限公司、環球影
    片股份有限公司、哥倫比亞影片股份有限公司、中藝國際影
    視股份有限公司享有著作財產權之視聽著作，依著作權法第
    4 條第2 款規定及世界貿易組織（WTO） 「與貿易有關之智
    慧財產權協定」TRIPS （Trade Related AspectofIntellec
    tualProperty Rights,including Trade inCounterfeit Go
    ods） ，均屬受我國著作權法所保護之著作，並均專屬授權
    址設臺北市○○○路53號14樓之得利影視股份有限公司在臺
    灣地區發行前開影片之DVD 、VCD 光碟，復明知如附表一所
    示之影音光碟片，均係不詳人士在不詳時、地擅自重製於光
    碟，而分別屬侵害群體工作室股份有限公司及得利影視股份
    有限公司著作財產權之重製物，未經該公司同意或授權，不
    得擅自散布或意圖散布而持有，竟於不詳時間，在不詳夜市
    等地，向姓名年籍不詳之成年男子，以每片新臺幣（下同）
    60元之價格購入後，即基於意圖散布而持有之犯意，將該光
    碟重製物，置放於其所經營視傳影視社櫃檯抽屜內（未達公
    開陳列之程度），欲於不特定客人詢問後，以伺機出賣或出
    租予不特定之客人而持有之。嗣於93年12月28日晚間9 時5
    分許，在前開處所為警持搜索票，在其視聽社店內查獲。並
    扣得如附表一、二所示光碟片30片、燒錄機1 台等物。
二、案經告訴人群體工作室股份有限公司訴由高雄市政府警察局
    楠梓新興分局報請臺灣高雄地方法院檢察署檢察官偵查起訴
    。
    理      由
壹、程序方面：
    被告甲○○、檢察官對於以下本院作為得心證依據之各項證
    據資料，均不爭執證據能力，且於審理程序同意作為證據。
    本院審酌各項證據作成時之狀況，認為並無不適當之情事，
    依刑事訴訟法第159 條之5 規定，均得作為證據。
貳、實體方面：
一、認定犯罪事實之證據及理由：
    訊據被告甲○○固承認有於前述時、地為警查獲，並扣得如
    附表一、二所示光碟片30片、燒錄機1 台等物，惟矢口否認
    有何侵害他人著作權之犯行，辯稱：扣案之盜版光碟是伊買
    來要自己看的云云。經查：
（一）如附表一所示之影音光碟，分屬如附表一所示之群體工作
      室有限公司、得利影視股份有限公司享有著作財產權之視
      聽著作，且均係盜版等情，業據群體工作室有限公司代理
      人丙○○於警詢時指述明確，且有營利事業登記證、專屬
      授權書、版權讓渡證明書、授權同意書、智慧財產證明書
      、錄影節目審查合格證明書、合約書，發片公告、行政院
      新聞局審查合格證明書及正版、盜版光碟封面影本在卷可
      佐，自堪認定屬實。
（二）被告雖辯稱扣案盜版光碟是伊買來要自己看的云云。然本
      案所查獲之盜版光碟係放置於被告所經營之視傳影視社櫃
      檯抽屜內而遭警查獲，此亦為被告所不否認，果如被告所
      言盜版光碟是伊買來要自己看的，為何不放置於私人之客
      廳或房間等處，而係放置於公開經營之影視社，且又係放
      置於櫃檯；被告既係經營影視社，理應明瞭盜版光碟之違
      法性且有遭警查獲之危險，如確僅係供自己觀看，而無出
      租、出售之意，豈有放置於公開經營之影視社櫃檯抽屜內
      之理。復參酌被告既係經營影視社，欲觀賞影片，只需待
      店內購入正版光碟，即可觀賞，又何須再花錢購入盜版光
      碟，既多花費又增添觸法危險，足見被告購入上開盜版光
      碟，絕非僅供自己觀看而已。況被告如確僅供自己觀看，
      衡情亦僅需各影片購入1 片即可觀看，然觀諸扣案盜版影
      片光碟，各影片均係2 、3 片以上，由此益見被告辯稱盜
      版影片光碟買來要自己看的云云，顯不足採。此外，復有
      如附表一所示盜版光碟扣案可資佐證，事證明確，被告犯
      行，洵堪認定。
二、論罪科刑：
（一）被告行為後，刑法業於94年2 月2 日經總統以華總一義字
      第０九四０００一四九０一號令修正公布，並於95年7 月
      1 日施行（下稱新刑法，修正前刑法下稱舊刑法），參酌
      最高法院95年5 月23日刑事庭第8 次會議決議，新刑法第
      2 條第1 項之規定，係規範行為後法律變更所生新舊法律
      比較適用之準據法，於新刑法施行後，應適用新刑法第2
      條第1 項之規定，為「從舊從輕」之比較，而被告行為後
      ，罰金罰鍰提高標準條例第2 條業已刪除，刑法第41條第
      1 項前段關於易科罰金之折算標準已由舊法之銀元一百元
      、二百元、三百元修正為新臺幣一千元、二千元、三千元
      ，因屬科刑規範事項之變更，其折算標準為裁判時所應諭
      知，自有就新舊法規定比較之必要，經比較新舊法結果，
      應適用修正前刑法第41條規定，較有利於被告。
（二）再按著作權法第98條關於沒收之規定，因配合同法第94條
      之刪除，爰調整相關條次文字，而於95年7 月1 日修正施
      行，惟本案扣得如附表一所示盜版影音光碟係供被告所犯
      同法第91條之1 第3 項、第2 項之罪所用之物，不論修正
      前後之著作權法第98條規定，均屬得沒收之範圍內。而從
      刑附屬於主刑，除法律有特別規定外，應依主刑所適用之
      法律（最高法院95年度第8 次刑事會議決議參照）。
（三）查如附表一所示之視聽著作為該附表一所載之諸告訴人所
      享有著作財產權之著作，是核被告所為，係犯著作權法第
      91 條 之1 第3 項、第2 項之明知係侵害著作財產權之重
      製光碟，意圖散布而持有罪。至公訴意旨固認被告有於不
      詳時、地，重製扣案盜版光碟，而認被告所為，係犯著作
      權法第91條第3 項、第2 項之罪一節，然被告堅決否認上
      情，而依扣案盜版光碟，雖可認被告確實意圖散布而持有
      光碟重製物，惟尚無從認定前開光碟即為被告所重製，又
      扣案之燒錄機1 台亦無從認定即為被告使用為重製扣案光
      碟所用，此外，本件並無積極證據足以證明被告重製光碟
      犯行，是以公訴人認被告所犯係為著作權法第91條第3 項
      、第2 項之意圖銷售而擅自以重製於光碟之方法侵害他人
      之著作財產權罪，容有未洽，惟被告前開持有盜版光碟犯
      行既已為起訴之犯罪事實所論及，僅是否達到係被告重製
      之程度有所不同，則本院本即得予以審理，並變更起訴法
      條，附予敘明。被告以一行為同時侵害如附表一所示兩個
      著作權人之著作財產權，為想像競合犯，應從一重處斷。
      爰審酌被告並無前科紀錄，素行良好，有台灣高等法院被
      告前案紀錄表1 份在卷可佐，其因貪圖小利，未能尊重他
      人著作財產權，致犯本罪，使附表一所示之著作權人受有
      相當之損失，且尚未與著作權人和解並賠償損害，又犯罪
      後猶否認犯行，矯卸其詞；惟參酌其所持有之盜版光碟數
      量非鉅，且未上架陳列亦未及售出即為警查獲，所生危害
      尚屬輕微等一切情狀，量處如主文所示之刑，並諭知易科
      罰金之折算標準。至扣案如附表一所示之盜版光碟，係供
      被告犯罪所用之物，應依著作權法第98條規定沒收之。
（四）至扣案其餘如附表二所示光碟片，既未經著作財產權人告
      訴，且檢察官就此部份光碟之著作財產權人亦認定為不詳
      （參本院卷第241-242 頁），是就如附表二所示光碟片尚
      無從證明該等光碟內容之著作權人為何人，及是否有著作
      權，本院無從認定此部份光碟亦為未經合法授權所擅自重
      製侵害他人著作財產權之物，此外，本院復查無其他積極
      證據足資證明被告有公訴人所指附表二所示光碟片此部分
      犯行，本應為被告無罪之諭知，惟公訴人認被告此部分犯
      行，與前開提起公訴並經論罪科刑部分，有實質上一罪關
      係，爰不另為無罪諭知。
（五）至如附表二所示光碟片及燒錄機1 台，既與被告前揭犯行
      無涉，自無庸為沒收之諭知，併此指明。
三、公訴人移送併辦意旨略以（94年度偵字第4041號）：被告甲
    ○○係址設高雄縣梓官鄉○○村○○路400 號1 樓「視傳企
    業行」之負責人，明知如附表三所示之視聽光碟片之著作物
    ，係著作財產權人競達影視企業有限公司（下稱競達影視公
    司）享有著作權之物，非經競達影視公司同意或授權不得擅
    自重製，竟意圖銷售擅自以重製於光碟之方法侵害他人之著
    作財產權之犯意，先於94年1 月24日，在高雄縣岡山鎮○○
    路旁某夜市，以每部影片新台幣100 元之價格，購入上開競
    達影視公司享有著作權之VCD 光碟共計3 部後，隨即在前開
    店中連續以光碟燒錄器重製之方式侵害如附表三所示VCD 光
    碟之著作權，再將重製完成VCD 光碟置放在該店內櫃檯下持
    有，並欲以每片100 元之價格，販賣上開重製VCD 光碟片予
    不特定之人。嗣經警循線於同年1 月26日17時19分許，持搜
    索票在上開店中當場查獲，並扣得如附表三所示之重製VCD
    光碟片共5 片。因認被告涉有違反著作權法第91條第2 、3
    項意圖銷售而擅自以重製於光碟之方法侵害他人之著作財產
    權罪嫌，並與前開論罪部分具有連續犯裁判上一罪之關係云
    云。惟查本件前開起訴部分事實本院認係違反著作權法第91
    條之1 第3 項、第2 項之明知係侵害著作財產權之重製光碟
    ，意圖散布而持有罪，已詳如前述，與公訴人前開併案事實
    部分認涉犯著作權法第91條第2 、3 項意圖銷售而擅自以重
    製於光碟之方法侵害他人之著作財產權罪之犯罪構成要件顯
    屬有間，即無從認與上開論罪部分有何連續犯之裁判上一罪
    之關係自明，因此併案情節上開部分，爰應退回請檢察官另
    行依法處理，附此說明。
據上論斷，應依刑事訴訟法第299 條第1 項前段、第300 條，著
作權法第91條之1 第2 項、第3 項、第98條，刑法第2 條第1 項
前段、第11條前段、第55條、修正前刑法第41條第1 項前段，修
正前罰金罰鍰提高標準條例第2 條，判決如主文。
本案經檢察官乙○○到庭執行職務。
中    華    民    國    95    年    9     月    29    日
                        刑事第四庭  審判長法  官  郭玫利
                                          法  官  陳振嘉
                                          法  官  林意芳
以上正本證明與原本無異。
如不服本判決，應於收受送達後10日內向本院提出上訴書狀。
中    華    民    國    95    年    9     月    29    日
                                          書記官  曾秀鳳
附錄論罪科刑法條：
著作權法第91條之1（95年5月30日之修正並未更動此條文內容）
擅自以移轉所有權之方法散布著作原件或其重製物而侵害他人之
著作財產權者，處3年以下有期徒刑、拘役，或科或併科新臺幣
五十萬元以下罰金。
明知係侵害著作財產權之重製物而散布或意圖散布而公開陳列或
持有者，處3年以下有期徒刑，得併科新臺幣7萬元以上75萬元以
下罰金。
犯前項之罪，其重製物為光碟者，處6月以上3年以下有期徒刑，
得併科新臺幣20萬元以上2百萬元以下罰金。但違反第87條第4款
規定輸入之光碟，不在此限。
犯前二項之罪，經供出其物品來源，因而破獲者，得減輕其刑。
附表一
┌──┬─────────┬──────────┬────┐
│編號│著作物名稱        │ 著作權利人         │非法重製│
│    │                  │                    │光碟數量│
├──┼─────────┼──────────┼────┤
│ 1  │霹靂龍城聖影      │群體工作室有限公司  │ 三片   │
│    │- 23集            │                    │        │
├──┼─────────┼──────────┼────┤
│ 2  │霹靂龍城聖影      │群體工作室有限公司  │ 三片   │
│    │- 24集            │                    │        │
├──┼─────────┼──────────┼────┤
│ 3  │加菲貓            │得利影視股份有限公司│ 二片   │
├──┼─────────┼──────────┼────┤
│ 4  │神鬼認證-神鬼疑雲 │得利影視股份有限公司│ 二片   │
├──┼─────────┼──────────┼────┤
│ 5  │超世紀戰警        │得利影視股份有限公司│ 二片   │
├──┼─────────┼──────────┼────┤
│ 6  │大蟒蛇-血蘭花     │得利影視股份有限公司│ 二片   │
├──┼─────────┼──────────┼────┤
│ 7  │刀鋒戰士          │得利影視股份有限公司│ 四片   │
└──┴─────────┴──────────┴────┘
附表二
┌──┬─────────┬──────────┬────┐
│編號│著作物名稱        │ 著作權利人         │非法重製│
│    │                  │                    │光碟數量│
├──┼─────────┼──────────┼────┤
│ 1  │兇房              │ 不詳               │ 二片   │
│    │                  │                    │        │
├──┼─────────┼──────────┼────┤
│ 2  │亞瑟王            │ 不詳               │ 二片   │
├──┼─────────┼──────────┼────┤
│ 3  │瞞天過海          │ 不詳               │ 四片   │
├──┼─────────┼──────────┼────┤
│ 4  │末日審判          │ 不詳               │ 二片   │
├──┼─────────┼──────────┼────┤
│ 5  │餃子              │ 不詳               │ 二片   │
└──┴─────────┴──────────┴────┘
附表三：
┌─┬───────┬──────┬─────┐
│編│ 著作物名稱   │著作權利人  │重製數量  │
│號│              │            │          │
├─┼───────┼──────┼─────┤
│1 │ 嬰魂         │競達影視公司│二片      │
├─┼───────┼──────┼─────┤
│2 │ 綁架愛情100天│競達影視公司│二片      │
├─┼───────┼──────┼─────┤
│3 │ 千里眼       │競達影視公司│一片      │
└─┴───────┴──────┴─────┘


司法院資訊處製作；財團法人民間司法改革基金會備份。
